臺灣嘉義地方法院民事判決
110年度嘉簡字第351號
原      告  匯豐汽車股份有限公司

法定代理人  陳昭文


訴訟代理人  王一如
被      告  盧秋芳
訴訟代理人  郭俊銘律師
被      告
兼上一被告
訴訟代理人  葉慶安

上列當事人間請求債務不履行損害賠償事件，本院於民國110年1
1月24日言詞辯論終結，判決如下：
    主      文
被告應連帶給付原告新臺幣405,267元，及自民國105年3月3日起
至清償日止，按年息百分之15.7計算之利息。
原告其餘之訴駁回。
訴訟費用由被告連帶負擔。
本判決原告勝訴部分得假執行。
    事實及理由
壹、程序部分
　　按訴狀送達後，原告不得將原訴變更或追加他訴。但有下列
    各款情形之一者，不在此限：五、該訴訟標的對於數人必須
    合一確定時，追加其原非當事人之人為當事人者。民事訴訟
    法第255條第1項第5款定有明文。本件原告原向本院聲請支
    付命令時，係以被告2人為債務人，經本院以110年度司促字
    第2043號受理在案（下稱系爭支付命令）。後被告盧秋芳聲
    明異議，惟其係抗辯非基於個人關係之異議事由（詳後述）
    ，就被告葉慶安亦有合一確定之必要，原告並於民國110年6
    月2日追加葉慶安為共同被告（見本院卷第53頁），揆諸首
    揭規定，應予准許。
貳、實體部分
一、原告主張：
（一）被告盧秋芳前於101年7月30日邀同被告葉慶安為連帶保證
      人，向原告購買車牌號碼0000-00號自小貨車（下稱系爭
      車輛），購車本金為新臺幣（下同）450,000元，約定以
      分期付款方式給付車款，自101年8月30日起至104年7月30
      日，每月1期，共分36期，第1期至第35期每期繳納7,000
      元，第36期繳納282,925元，約定分期利率為年息7.05％，
      約定遲延利率為年息15.7％。惟被告盧秋芳僅繳納10期車
      款，至102年5月30日該期後即未再繳款，且被告告知系爭
      車輛於當舖典當，現亦協尋無著，原告並未取回拍賣，被
      告盧秋芳迄今仍積欠「本金405,267元，及自102年7月1日
      至清償日止，按年利率15.7％計算之利息」，被告葉慶安
      為系爭契約之連帶保證人，自應負連帶賠償責任。
（二）被告葉慶安於鈞院審理時，自承曾將系爭車輛於嘉富當舖
      典當取得8萬元，且系爭車輛於104年間仍屬被告盧秋芳名
      下，故原告並未與被告至上開當舖贖車，被告亦未交還擔
      保車輛，原告並未取得系爭車輛以拍賣清償車款。被告如
      主張原告取回系爭車輛清償，應由被告提出取車之證明與
      聯絡證明。
（三）又本件利息起算日應自支付命令繕本送達被告二人之日，
      往前回溯5年，該5年期間內之利息請求權因原告起訴而未
      罹於時效，另於此部分之利息請求權則已罹於時效，懇請
      依法判決。原告爰依附條件買賣契約書（下稱系爭契約）
      第3條、第9條第1項之約定，提起本件訴訟等語。
（四）並聲明：被告應連帶給付原告405,267元，及自102年7月1
      日至清償日止，按年利率15.7％計算之利息。
二、被告方面：
（一）被告盧秋芳以：
　　1.被告盧秋芳不爭執有於101年7月30日以本金450,000元向
      原告購車，並約定以分期付款方式給付車款，自101年8月
      30日起至104年7月30日分36期，且已繳納10期車款之事實
      。惟被告盧秋芳於102年年底因無力繳款，經原告員工即
      訴外人郭士榮催繳並表示要將系爭車輛牽回，被告盧秋芳
      始將系爭車輛交予郭士榮，郭士榮亦向被告盧秋芳承諾後
      續相關貸款等一併清償，由系爭車輛之後手承受。依系爭
      契約第5條之約定，原告之員工既已將系爭車輛取回抵償
      ，此部分自應扣除
　　2.103年初被告盧秋芳又接獲原告之催繳車款通知書，向原
      告致電確認後，原告竟否認有派員工收取系爭車輛之情事
      。嗣104年9月30日被告盧秋芳接獲嘉義縣財政稅務局車輛
      檢查違反使用牌照稅法案件舉發單，該舉發單所附照片顯
      示系爭車輛由不詳之人駕駛出現在嘉義縣六腳鄉崙陽村北
      美派出所前。又系爭自小客車於107年至110年間，均有經
      不詳之人駕駛至訴外人民鈿有限公司（下稱民鈿公司）驗
      車之紀錄，足認自102年底起系爭車輛已非被告盧秋芳占
      有使用，原告請求並無理由。
　　3.另依民法第126條之規定，原告主張之利息已逾5年之部分
      ，應已時效完成等語，資為抗辯。並聲明：1.原告之訴駁
      回。2.訴訟費用由被告連帶負擔。
（二）被告葉慶安則以：當初被告把系爭車輛拿去當舖留車借款
      8萬，有按時還款，因原告公司之催款人員郭士榮一直打
      電話恐嚇被告盧秋芳，並主導由大同車行把系爭車輛牽回
      去，原告之後就沒有再催繳。其餘同被告盧秋芳之抗辯等
      語，資為抗辯。並聲明：原告之訴駁回。
三、經查，被告盧秋芳於101年7月30日邀同被告葉慶安為連帶保
    證人，向原告購買系爭車輛，購車本金為450,000元，約定
    以分期付款方式給付車款，自101年8月30日起至104年7月30
    日，每月1期，共分36期，第1期至第35期每期繳納7,000元
    ，第36期繳納282,925元，約定分期利率為年息7.05％，遲延
    利率為年息15.7％。被告盧秋芳僅繳納10期車款，至102年5
    月30日該期後即未再繳款，迄今尚欠本金405,267元，及按
    年利率15.7％計算之遲延利息；而系爭車輛之登記車主仍為
    盧秋芳等情，有嘉義縣財政稅務局嘉縣財稅法字第10400187
    06號裁處書暨舉發單影本在卷可佐（見本院卷第43至45頁）
    ，並經本院依職權調取系爭支付命令全卷核閱無誤，且為兩
    造所不爭執（見本院卷第154頁），則此部分事實堪信為真
    實。
四、法院之判斷：
（一）被告辯稱：系爭車輛前於102年底，已由原告員工郭士榮
      委由大同車行牽回取償云云。依民事訴訟法第277條前段
      規定，當事人主張有利於己之事實者，就其事實有舉證之
      責任，故應由被告就上開抗辯負舉證之責。惟查：
　　1.被告自承以系爭車輛向嘉富當舖留車借款等語（見本院卷
      第78頁），然此經本院函詢嘉富當舖，業據嘉富當舖負責
      人蔡詠筌陳報略以：101至102年間當舖負責人為黃瑞賢，
      其係於108年3月13日取得經營，借款人盧秋芳或葉慶安及
      車牌號碼：0000-00車輛均不認識，故無法提供資料；當
      舖未留存101至102年資料等語（見本院卷第111、113頁）
      。是以，當時被告以系爭車輛向嘉富當舖留車借款後，後
      續系爭車輛之去向為何，並無事證可資佐證。
　　2.次查，系爭車輛固然曾由留下連絡電話0000000000之人，
      於107年8月23日、108年1月18日、109年2月22日、109年7
      月11日、110年2月26日分別前往民鈿公司檢驗，此有該公
      司110年5月31日鈿字第1100531001號函附卷可稽（見本院
      卷第51頁）。又前開手機門號之申辦人，於93年8月9日起
      係訴外人張文通等情，亦有門號可攜式服務查詢系統存卷
      足按（見本院卷第85至88頁）。惟上開事實至多僅能推論
      系爭車輛於前開期間係由使用0000000000門號之人占有使
      用中，而非由原告盧秋芳占有中，尚無從證明被告將系爭
      車輛留車典當後，其後係如何移轉占有。
　　3.又查，觀諸原告與被告所定系爭契約第5條約定：「乙方
      （即被告盧秋芳）如不履行本契約之約定，或將所有車輛
      出賣、質押、典當，或為其他不當處分，甲方（即原告）
      得依動產擔保交易法之規定，經通知達三日後，逕向民事
      執行處聲請強制執行取回車輛或逕行取回之，依法再行出
      賣，乙方及其連帶保證人需連帶賠償甲方因保全債權取回
      佔有標的物所受之損害、所生之一切費用（含協尋費）律
      師費，及不足額之債權金額。」，原告依系爭契約之約定
      ，本即可逕向民事執行處聲請強制執行取回系爭車輛或逕
      行取回之，何需透過大同車行為之。況且，若原告業已取
      回系爭車輛，原告亦無不拍賣獲償之理由，更無可能迄今
      系爭車輛仍登記在被告名下。
　　4.本院前曾傳喚前開手機門號之申辦人即證人張文通而未到
      庭，被告盧秋芳雖請求再次傳喚張文通到庭作證，待證事
      實為：其就系爭車輛係以何方式取得？從何處取得？惟本
      院業已合法通知證人張文通未到庭，且手機門號之申辦人
      並不當然即為使用人，故難認有再行傳喚證人張文通到庭
      調查之必要，爰不再傳喚，附此敘明。
　　5.綜上所述，本件並無事證可資證明原告已透過大同車行取
      回系爭車輛取償之事實，被告前開所辯，殊非有據，無足
      採信。
（二）按保證債務，除契約另有訂定外，包含主債務之利息、違
      約金、損害賠償及其他從屬於主債務之負擔。民法第740
      條定有明文。又保證債務之所謂連帶，係指保證人與主債
      務人負同一債務，對於債權人各負全部給付之責任者而言
      ，此就民法第272條第1項規定連帶債務之文義參照觀之甚
      明；故連帶保證與普通保證不同，縱使無民法第746條所
      揭之情形，亦不得主張同法第745條關於檢索抗辯之權利
      （最高法院45年台上字第1426號判例參照）。經查，原告
      主張被告盧秋芳尚積欠本件405,267元未清償，復有分期
      還款試算表可憑（見系爭支付命令卷第13頁），且為被告
      所不爭，是原告得請求之本金為405,267元，及遲延利息
      係年利率15.7％計算等情，堪以認定。被告葉慶安係系爭
      契約之連帶保證人，此有系爭契約在卷可證（見系爭支付
      命令卷第11頁），依前開規定，自應與被告盧秋芳負連帶
      清償責任。　
（三）按利息、紅利、租金、贍養費、退職金及其他1年或不及1
      年之定期給付債權，其各期給付請求權，因5年間不行使
      而消滅，民法第126條定有明文。經查，被告就原告請求
      利息部分主張時效抗辯，而原告係於110年3月2日向本院
      聲請支付命令（見司促卷第7頁），並因盧秋芳異議視為
      提起本件訴訟，依法以生中斷時效之效果，因此自支付命
      令聲請日期往前回溯5年之利息債權已經罹於5年之短期時
      效，故原告得請求被告給付之利息，應以105年3月3日內
      之利息為限，原告逾此範圍之利息請求，即屬無據，不能
      准許。
　五、綜上所述，原告依債務不履行之法律關係，請求被告連帶
      給付405,267元，及自105年3月3日起至清償日止，按週年
      利率百分之15.7計算之利息，為有理由，應予准許。逾此
      部分之其餘請求，則為無理由，應予駁回。
　六、本件原告勝訴部分，係依民事訴訟法第427條第1項規定適
      用簡易訴訟程序所為被告敗訴之判決，依同法第389條第1
      項第3款規定，應依職權宣告假執行。
　七、本件事證已臻明確，兩造其餘攻擊防禦及證據方法，經本
      院斟酌後，於本判決結果不生影響，爰不一一論述，併此
      敘明。
　八、訴訟費用負擔之依據：民事訴訟法第79條、第85條第2項
      。因原告敗訴部分為利息，爰命被告2人連帶負擔全部之
      訴訟費用。
中　　華　　民　　國　　110 　年　　12　　月　　8 　　日
　　　　　　　　　臺灣嘉義地方法院嘉義簡易庭
　　　　　　　　　　　　　　　法　官  陳寶貴
以上正本係照原本作成。
如對本判決上訴，須於判決送達後20日內向本庭（嘉義市○○路
000○0號）提出上訴狀（均須按他造當事人之人數附繕本）。
如委任律師提起上訴者，應一併繳納上訴審裁判費。
中　　華　　民　　國　　110 　年　　12　　月　　8 　　日
 　　　　　　　　             書記官  江靜盈